臺灣南投地方法院刑事判決
111年度金訴字第57號
公  訴  人  臺灣南投地方檢察署檢察官 
被      告  顧松原



上列被告因洗錢防制法案件，經檢察官提起公訴（111年度偵字
第3812號），被告於準備程序中就被訴事實為有罪之陳述，經告
知簡式審判程序之旨，並聽取當事人之意見後，本院合議庭裁定
由受命法官獨任進行簡式審判程序，判決如下：     
    主      文
乙○○幫助犯洗錢防制法第十四條第一項之一般洗錢罪，累犯，處
有期徒刑伍月，併科罰金新臺幣貳萬元，罰金如易服勞役，以新
臺幣壹仟元折算壹日。
    事實及理由
一、本案犯罪事實及證據，除證據部分補充「被告乙○○於本院準
    備程序及審理時之自白」外，餘均引用檢察官起訴書之記載
    （如附件）。
二、論罪科刑：　
  ㈠本件被告基於不確定幫助故意，提供其土地銀行帳戶資料予
    真實姓名年籍不詳之詐欺正犯，使詐欺正犯對附件所示之被
    害人施以詐術，致使附件所示之被害人陷於錯誤，將款項匯
    入本案土地銀行帳戶，再由詐欺正犯自土地銀行帳戶提領出
    ，藉以掩飾、隱匿特定犯罪所得之來源、去向，是核被告就
    附件所為，係犯刑法第30條第1項前段、第339條第1項之幫
    助詐欺取財罪，及刑法第30條第1項前段、洗錢防制法第14
    條第1項之幫助一般洗錢罪。
  ㈡被告係以提供本案土地銀行帳戶之單一行為，幫助他人對被
    害人實行詐欺及洗錢犯行，應依刑法第55條想像競合犯之規
    定，從一重之幫助一般洗錢罪處斷。
  ㈢被告前於民國102、105年間因犯幫助詐欺取財罪，分別經臺
    灣臺中地方法院103年度審簡字第239號判決判處應執行有期
    徒刑4月確定(下稱甲案)、同院103年度審簡字第188號判決
    判處有期徒刑4月確定(下稱乙案)、同院以107年度中簡字第
    109號判決判處有期徒刑4月確定(下稱丙案)；又因上開乙案
    、侵占、偽造文書等罪，經同院以105年度聲字第4885號定
    應執行有期徒刑1年2月確定(下稱丁案)。甲、丙、丁3案經
    接續執行，於107年11月8日縮短刑期假釋出監並付保護管束
    ，嗣於108年1月16日保護管束期滿未經撤銷假釋，視為執行
    完畢等情，有臺灣高等法院被告前案紀錄表可按，則其於受
    有期徒刑執行完畢後，5年以內故意再犯本案有期徒刑以上
    之罪，自屬累犯，本院審酌被告於前案執行完畢後，未生警
    惕，故意再為本案犯行，足見前罪之徒刑執行成效不彰，其
    對刑罰之反應力顯然薄弱（參照釋字第775號解釋意旨），
    應依刑法第47條第1項之規定加重其刑。次以被告幫助他人
    犯洗錢罪，為幫助犯，應依刑法第30條第2項之規定，按正
    犯之刑減輕之。又犯洗錢防制法第14條之罪，在偵查或審判
    中自白者，減輕其刑，同法第16條第2項定有明文。被告於
    本院準備程序及審理中就其幫助洗錢犯行自白犯罪，應依洗
    錢防制法第16條第2項之規定減輕其刑。被告有前揭刑之加
    重、減輕事由，爰依法先加重後減輕，且有二種以上減輕之
    事由者，並依法遞減之。　　
  ㈣爰審酌被告提供金融帳戶供他人遂行詐欺取財等不法行為，
    實屬不該，惟念被告犯後坦認犯行，兼衡本案被害人人數、
    受騙金額多寡、被告之素行、犯罪動機、目的、手段，暨其
    自陳國中肄業，現日兼3職（版模工、理貨員及保全），經
    濟狀況勉持，有1 名未成年子女需扶養等一切情狀，量處如
    主文所示之刑，並就罰金刑部分諭知易服勞役之折算標準。
　㈤沒收部分：
  ⒈被告供稱其提供帳戶資料並未獲得任何報酬等語，且無積極
    證據足認被告確有因本案犯行因而獲有任何犯罪對價，自不
    生犯罪所得應予沒收之問題。又被告所提供之銀行帳戶業經
    警方通報列為警示帳戶，對於本案遂行詐欺取財及洗錢之人
    而言，已失其匿名性，亦無從再供犯罪使用，且上開資料實
    質上並無任何價值，亦非屬於違禁物或法定應義務沒收之物
    ，爰不予宣告沒收或追徵。
　⒉洗錢防制法第18條第1項前段規定，犯第14條之罪，其所移轉
    、變更、掩飾、隱匿、收受、取得、持有、使用之財物或財
    產上利益，沒收之。前揭洗錢防制法關聯客體之沒收，核其
    性質應屬刑法犯罪工具沒收之特別規定，惟上開條文雖採義
    務沒收主義，卻未特別規定「不問屬於犯罪行為人與否，沒
    收之」，此部分條文之解釋自應回歸適用原則性之規範，即
    參諸刑法第38條第2項前段，以屬於犯人行為人所有者為限
    ，始應予沒收。基此，被告僅係提供帳戶予該不詳之人使用
    ，依卷內事證，尚無證據可資證明被告對於被害人遭詐欺之
    贓款擁有所有權或事實上處分權限，揆諸前揭說明，自無從
    適用上開洗錢防制法之特別沒收規定，併予指明。　　
三、依刑事訴訟法第273條之1、第310條之2、第454條，判決如
    主文。
四、如不服本件判決，得自收受送達之日起20日內，向本院提起
    上訴狀（須附繕本）。　　　
本案經檢察官陳豐勳提起公訴、檢察官王晴玲到庭執行職務。
中　　華　　民　　國　　111 　年　　11　　月　　23　　日
　　　　　　　　　        臺灣南投地方法院刑事第五庭   
            　　　　　　　　　法　官  羅子俞
以上正本證明與原本無異。 
如不服本判決，應於收受本判決20日內向本院提出上訴書狀，並
應敘述具體理由，如未敘述上訴理由者，應於上訴期間屆滿後20
日內補提理由書狀於本院（均須依他造當事人之人數附繕本）「
切勿逕送上級法院」。
告訴人或被害人如對於本判決不服者，應具備理由請求檢察官上
訴，其上訴期間之計算係以檢察官收受判決正本之日期為準。
                              書記官  林佩儒
中　　華　　民　　國　　111 　年　　11　　月　　23　　日
附錄本案論罪科刑法條：　
中華民國刑法第30條
（幫助犯及其處罰）
幫助他人實行犯罪行為者，為幫助犯。雖他人不知幫助之情者，
亦同。
幫助犯之處罰，得按正犯之刑減輕之。

中華民國刑法第339條
（普通詐欺罪）
意圖為自己或第三人不法之所有，以詐術使人將本人或第三人之
物交付者，處5年以下有期徒刑、拘役或科或併科50萬元以下罰
金。
以前項方法得財產上不法之利益或使第三人得之者，亦同。
前二項之未遂犯罰之。

洗錢防制法第14條
有第二條各款所列洗錢行為者，處7年以下有期徒刑，併科新臺
幣5百萬元以下罰金。
前項之未遂犯罰之。
前二項情形，不得科以超過其特定犯罪所定最重本刑之刑。
　　　　　　　　　　　　　
附件：
臺灣南投地方檢察署檢察官起訴書
                                     111年度偵字第3812號
　　被　　　告　乙○○　男　33歲（民國00年00月00日生）
　　　　　　　　　　　　住臺中市○區○○○街00號4樓
　　　　　　　　　　　　居臺中市○區○○○街00○0號
　　　　　　　　　　　　國民身分證統一編號：Z000000000號
上列被告因詐欺等案件，業經偵查終結，認應提起公訴，茲將犯
罪事實及證據並所犯法條分敘如下：
　　　　犯罪事實
一、乙○○前於民國102、105年間因提供電話門號、銀行帳戶予詐
    騙集團而犯幫助詐欺取財罪，分別經臺灣臺中地方法院以10
    3年度審簡字第239號判決判處應執行有期徒刑4月確定(下稱
    甲案)、同院以103年度審簡字第188號判決判處有期徒刑4月
    確定(下稱乙案)、同院以107年度中簡字第109號判決判處有
    期徒刑4月確定(下稱丙案)；又因上開乙案、侵占、偽造文
    書等罪，經同院以105年度聲字第4885號定應執行有期徒刑1
    年2月確定(下稱丁案)。甲、丙、丁3案經接續執行，於107
    年11月8日縮短刑期假釋出監並付保護管束，嗣於108年1月1
    6日保護管束期滿未經撤銷假釋，視為執行完畢。竟不知悔
    改，其明知將金融機構帳戶資料交予他人，有可能幫助他人
    施行詐欺取財犯罪，並掩飾贓款流向，竟基於幫助姓名、年
    籍均不詳人施行詐欺之不確定幫助詐欺取財、洗錢等犯意，
    於110年11月30日晚間6時30分許，將其所有之臺灣土地銀行
    帳號000-000000000000號帳戶(下稱系爭帳戶)提供與真實姓
    名年籍不詳之詐欺集團成員使用。迨該詐欺集團所屬成員取
    得上開提款卡及密碼後，即意圖為自己不法所有，基於詐欺
    取財、洗錢之犯意，於如附表所示時間、以如附表所示之詐
    騙方法詐騙甲○○，致使甲○○陷於錯誤，於如附表所示時間，
    將如附表所示之金額匯入系爭帳戶內，該款項旋遭提領一空
    。
二、案經甲○○訴由南投縣政府警察局南投分局報告偵辦。
　　　　證據並所犯法條
一、證據清單及待證事實：
編號 證據名稱 待證事實 1 被告乙○○於警詢及偵訊中之供述 被告固坦承有提供系爭帳戶之提款卡予他人之事實，惟辯稱：伊在網路上找虛擬貨幣投資工作，於不同時段投資就會有收入，但是需要提供提款卡，伊才會提供云云。後於偵訊中改辯稱：伊係參加股票數據投資，對方說採實名制才會寄出系爭帳戶之提款卡，伊也不知道為何伊帳戶內沒有錢，單純提供提款卡就可以投資，也不知道投資如果賠錢時，是要從哪個帳戶扣款云云。 2 證人即告訴人甲○○於警詢中之指證 告訴人甲○○遭詐欺取財之事實。 3 甲、乙、丙3案判決各1份 佐證被告前已多次提供帳戶、電話門號而犯幫助詐欺取財罪之事實。 4 系爭帳戶開戶資料、歷史交易明細各1份 佐證全部犯罪事實。 
二、核被告所為，係犯刑法第30條第1項、第339條第1項幫助詐
    欺取財、刑法第30條第1項、洗錢防制法第14條第1項之幫助
    洗錢等罪嫌。被告以一行為犯幫助詐欺取財、幫助洗錢2罪
    ，為想像競合犯，請從一重以幫助洗錢罪處斷。又被告曾受
    有期徒刑之執行完畢，此有本署刑案資料查註紀錄表可參，
    其於5年以內故意再犯本案有期徒刑以上之罪，為累犯，請
    依刑法第47條第1項之規定，加重其刑。
三、依刑事訴訟法第251條第1項提起公訴。
　　此　致
臺灣南投地方法院
中　　華　　民　　國　 111　　年　　7 　　月　　20　　日
　　　　　　　　　　　　　　　檢察官  陳豐勳
本件證明與原本無異
中　　華　　民　　國　 111　　年　　7 　　月　　31　　日
                              書記官  李冬梅
所犯法條　　
刑法第30條第1項
幫助他人實行犯罪行為者，為幫助犯。雖他人不知幫助之情者，
亦同。
第339條第1項
意圖為自己或第三人不法之所有，以詐術使人將本人或第三人之
物交付者，處 5 年以下有期徒刑、拘役或科或併科 50 萬元以
下罰金。
洗錢防制法第14條第1項
有第二條各款所列洗錢行為者，處 7 年以下有期徒刑，併科新
臺幣 5 百萬元以下罰金。

附表
編號 告訴人 詐騙手法 匯款時間 匯款金額 (新臺幣) 匯入帳戶 1 甲○○ 詐騙集團成員佯裝為親戚欲借錢云云，致甲○○陷於錯誤而依指示匯款至右列帳戶。 110年12月2日11時55分許   17萬元  系爭帳戶